臺灣橋頭地方法院民事裁定
108年度消債清字第98號
聲請人即債  張忠勤  
務人                  
代  理  人  矯恆毅  法扶律師
上列當事人因消費者債務清理事件聲請清算，本院裁定如下：
    主  文
聲請人張忠勤自民國一百零九年七月三十日下午四時起開始清算
程序。
命司法事務官進行本件清算程序。
    理  由
一、聲請意旨略以：聲請人即債務人張忠勤前向金融機構辦理信
    用卡契約、抵押貸款、保證契約等，致積欠無擔保債務計新
    臺幣（下同）7,677,456元、有擔保債務6,078,005元，因無
    法清償債務，乃於民國108年6月間向本院聲請前置調解，惟
    因無法負擔債權人所提還款方案，而於108年7月18日調解不
    成立，因聲請人有不能清償債務或有不能清償之虞，復未經
    法院裁定開始更生程序或宣告破產，爰依法聲請准予裁定清
    算等語。
二、按「債務人不能清償債務或有不能清償之虞者，得依本條例
    所定更生或清算程序，清理其債務。」消費者債務清理條例
    （下稱消債條例）第3條定有明文。衡以消費者與金融機構
    間債之關係之發生，係依契約自由原則及相互間之信賴為基
    礎，此為社會經濟活動得以維繫及發展之重要支柱，債務人
    經濟窘迫，固不應任其自生自滅，債權人一方之利益，仍不
    能因之摒棄不顧。是債務人於協商程序中，自應本於個人實
    際財產及收支狀況，依最大誠信原則，商討解決方案。如終
    究不能成立協商，於聲請更生或清算時，法院審酌上開條文
    所謂「不能清償或有不能清償之虞」，自宜綜衡債務人全部
    收支、信用及財產狀況，評估是否因負擔債務，而不能維持
    最基本之生活條件；所陳報之各項花費，是否確屬必要性之
    支出；如曾有協商方案，其條件是否已無法兼顧個人生活之
    基本需求等情，為其判斷之準據。
三、經查：
  ㈠聲請人前向各金融機構辦理信用卡契約、抵押貸款、保證契
    約等，致現積欠無擔保債務至少7,677,456元(其中信用卡債
    務約41,026元)、有擔保債務6,078,005元【聲請人以名下坐
    落南投縣魚池鄉之不動產為抵押（此不動產涉銀行法刑事案
    件已遭刑事扣押），向台中商業銀行股份有限公司（下稱台
    中銀行）貸款】，保證債務部分係第三人黃中杰提供抵押不
    動產（此不動產涉銀行法刑事案件已遭刑事扣押），向臺灣
    新光商業銀行股份有限公司（下稱新光銀行）申請貸款，由
    聲請人擔任保證人，現尚積欠7,636,430元，則新光銀行債
    務非由聲請人提供其所有抵押物，且新光銀行陳報前已拍賣
    抵押物無法受償，縱拍定而債權亦無法足償，已對保證人即
    聲請人聲請強制執行扣薪，故對聲請人而言，新光銀行債務
    屬無擔保債務。嗣聲請人因無法清償債務，而於108年6月間
    向本院聲請前置調解，因無法負擔債權人所提還款方案而於
    108年7月18日調解不成立等情，此有108年6月18日前置調解
    聲請狀所附債權人清冊、財團法人金融聯合徵信中心前置協
    商專用債權人清冊、臺灣臺中地方法院107年度聲扣字第49
    號裁定、信用報告、不動產登記第一類謄本及調解筆錄、10
    9年2月27日台中銀行陳報狀、109年3月3日新光銀行陳報狀
    等件在卷可稽，堪信為真實。
  ㈡聲請人現任職於海軍戰鬥系統工廠品鑑處擔任技術員，依薪
    資袋明細單所示勞健保費1,821元，而其現勞工保險投保薪
    資45,800元，名下尚有上開設有抵押權之不動產及無殘值車
    輛、台灣人壽保險解約金873,533元，106至107年度申報所
    得分別為799,825元、819,700元，核107年度每月平均所得6
    8,308元等情，有109年1月30日補正狀所附財產及收入狀況
    說明書、綜合所得稅各類所得資料清單暨國稅局財產歸屬資
    料清單、勞工保險投保資料表、薪資明細單、薪資轉帳存摺
    內頁、109年3月10日台壽字第1090001022號函等件附卷可證
    。則查無聲請人有其他收入來源，佐以聲請人已提供客觀上
    非不可採信之收入證明，則以所得清單所示平均所得68,308
    元扣除勞健保費1,821元，以每月實領薪資66,487元作為核
    算其現在償債能力之基礎，尚能反映真實收入狀況。
  ㈢至支出部分，聲請人主張需扶養母親，支出扶養費6,000元。
    按直系血親相互間，互負扶養之義務，民法第1114條第1 款
    定有明文。查聲請人母親張盧○○，其106、107年度未有申報
    所得，名下僅有供其居住之不動產，惟每月領有國軍退除役
    俸金12,166元等情，有戶籍謄本、本院稅務電子閘門財產所
    得調件明細表、國軍退除役官兵俸金發放通知單等附卷可證
    。扶養費用部分，依消債條例第64條之2第1、2項，並參照
    消民法第1118、1119條規定，其負扶養義務之程度，亦應考
    量其目前身負債務之窘境，所負擔之扶養義務能力，自非比
    一般，在無其他更為詳實之資料可供佐證之情形下，故本院
    認定以109年度高雄市最低生活費標準之1.2倍15,719元為標
    準，則扣除所領俸金與3名手足分擔母親扶養費後，聲請人
    每月應支出母親扶養費應以888元為度【計算式：（15,719－
    12,166）÷4＝888元】，聲請人就此主張支出6,000元，尚屬
    過高。至聲請人個人日常生活必要費用部分，審酌聲請人負
    債之現況，基於社會經濟活動之互賴及誠信，該日常生活所
    需費用，自應節制開支，不得有超越一般人最低生活標準之
    享受，否則反失衡平，本院依消債條例第64條之2第1項，參
    酌衛福部社會司所公告歷年最低生活費標準，109年度高雄
    市最低生活費標準13,099元之1.2倍為15,719元，則聲請人
    每月最低生活費除有特殊情形並有證據證明者外，自宜以此
    為度，始得認係必要支出。然聲請人主張每月個人必要生活
    費為29,400元，其中所列房屋貸款部分，非屬聲請人自住，
    尚在執行拍賣中，顯非必要生活支出；另其中聲請人主張因
    工作性質需赴臺南、旗津、左營、屏東各軍區，每月油費及
    車輛保養費用達7,282元，本院審酌聲請人係於海軍戰鬥系
    統工廠負責軍需維修工作，確有交通至各軍區之必要，且薪
    資明細單亦未有相關交通補貼，聲請人主張有較高交通支出
    等情，應屬可採，並衡酌上開各軍區較遠可達台南，故以約
    每月20日工作日，每日來回約100公里計算聲請人油資，復
    查以經濟部能源局108年度油耗指南，聲請人所駕國瑞1798C
    C車輛油耗約為15KM/L，以本件裁定日之95無鉛汽油油價為
    每公升23.8元，是計算聲請人每月油資約為3,173元（計算
    式：100÷15×23.8×20＝3,173元），加計保養費用833元後，
    則聲請人每月交通費用於4,006元範圍內，應得另外認列，
    本院認應以上開標準15,719元加計交通費用4,006元後共19,
    725元列計，較為可採。
  ㈣綜上所述，以聲請人現每月之收入66,487元為其償債能力基
    準，扣除其每月扶養費888元及個人必要生活費19,725元後
    尚餘45,874元，而聲請人目前無擔保債務負債總額為7,677,
    456元，扣除保險解約金873,533元後，債務餘額為6,803,92
    3元，以上開餘額按月攤還結果，約12年餘期間始能清償完
    畢，堪認聲請人確有不能清償債務或有不能清償之虞之情事
    。從而，聲請人主張已不能清償債務，聲請本院准予清算，
    依所舉事證及本院調查結果，即無不合。
四、末按「法院開始清算程序之裁定，應載明其年、月、日、時
    ，並即時發生效力。」、「法院裁定開始更生或清算程序後
    ，得命司法事務官進行更生或清算程序，必要時得選任律師
    、會計師或其他適當之自然人或法人一人為監督人或管理人
    。」，消費者債務清理條例第83條第1項、第16條第1項分別
    定有明文。本件聲請人其目前收入及財產狀況，不能履行債
    務，未償之債務亦屬不能清償，有如上述。從而，聲請人聲
    請清算，洵屬有據，應予准許，爰命司法事務官進行本件清
    算程序。
五、依消費者債務清理條例第11條第1項、第83條第1項、第16條
    第1項，裁定如主文。
中　　華　　民　　國　 109　　年　　7 　　月　　30　　日
                        　　民事庭　法　官　李姝蒓
以上正本係照原本作成。
本裁定已於109年7月30日下午4時公告。
本裁定不得抗告。
中　　華　　民　　國　 109　　年　　7 　　月　　30　　日
  　                                書記官　郭南宏